【裁判字號】    97,台上,697
【裁判日期】    970410
【裁判案由】    請求給付貨款
【裁判全文】
最高法院民事判決              九十七年度台上字第六九七號
上  訴  人  浩瀚營造股份有限公司
法定代理人  乙○○
訴訟代理人  簡泰正律師
被 上訴 人  國產實業建設股份有限公司
法定代理人  甲○○
訴訟代理人  賴盛星律師
上列當事人間請求給付貨款事件，上訴人對於中華民國九十六年
十一月十三日台灣高等法院第二審判決（九十六年度上字第三四
四號），提起上訴，本院判決如下：
    主  文
上訴駁回。
第三審訴訟費用由上訴人負擔。
    理  由
本件被上訴人主張：上訴人因承攬訴外人皇甫彩藝印刷股份有限
公司（下稱皇甫彩藝公司）之廠房新建工程，於民國九十三年間
以第一審共同被告高文杰為連帶保證人，與伊簽訂預拌混凝土訂
貨單（下稱系爭合約），伊已依約送貨，上訴人尚積欠貨款新台
幣（下同）一百七十五萬四千二百三十七元未付。縱認系爭合約
非上訴人訂立，上訴人就高文杰以該公司名義向伊訂貨之行為，
亦應負表見代理之授權人責任等情，爰本於買賣關係，求為命上
訴人給付一百七十萬元及自九十五年十月二十八日起按法定利率
計算遲延利息；上訴人或高文杰其中一人為給付，另一人於同額
範圍內即免為給付義務之判決（被上訴人超過上開範圍之請求，
業受敗訴判決確定；另第一審依高文杰出具之承諾書判命高文杰
給付一百七十萬元本息部分，亦已確定）。
上訴人則以：伊未與被上訴人訂立系爭合約，合約上伊公司及負
責人之印文均非真正，被上訴人已收取之貨款，均係高文杰支付
，本件買賣與伊公司無關。且伊公司未授權高文杰與被上訴人訂
約，亦不負表見代理之授權人責任等語，資為抗辯。
原審審理結果，以：上訴人承攬皇甫彩藝公司之廠房新建工程，
被上訴人將預拌混凝土送至該工地，尚有一百七十萬元之貨款未
獲支付，上訴人將被上訴人交付之發票持向國稅局申報營業稅進
項扣抵等情，為兩造不爭之事實。上訴人雖否認與被上訴人訂立
系爭合約，辯稱合約上之伊公司及負責人印文均非真正，印章係
高文杰未經伊公司同意自行刻製云云。惟查，系爭合約上之上訴
人公司及其負責人印文，與上訴人與業主皇甫彩藝公司簽立之工
程承攬合約書、上訴人向皇甫彩藝公司領取工程款支票暨於該工
程進行期間發函予皇甫彩藝公司所蓋之該公司及負責人印文均相
同，並與營利事業登記證之印文相符，有各該文書上之印文可資
比對。而上開工程合約、領款簽收證明、函文及營利事業登記證
等，均屬上訴人公司之重要文件，實不可能遭人盜蓋印章而未察
覺，堪認系爭合約之印文為真正。縱認系爭合約上之印章非真正
，惟按由自己之行為表示以代理權授與他人，或知他人表示為其
代理人而不為反對之表示者，對於第三人應負授權人之責任，民
法第一百六十九條前段定有明文。又按公司許他人以其公司名義
為同一營業者，他人所經營之公司，固不因此而成為本公司之一
部，惟其許他人使用自己公司名義與第三人為法律行為，即係民
法第一百六十九條所謂表示以代理權授與他人之行為，如無同條
但書情形，對於第三人自應負授權人之責任，最高法院亦著有四
十五年台上字第四六一號判例可資參照。查高文杰於台灣台北地
方法院九十五年度建字第二四四號上訴人與皇甫彩藝公司間之訴
訟中證稱「（問：有無委託台北市土木技師鑑定？）答：有，是
我委託的。那是用起造人浩瀚的名義，浩瀚公司知道」、「我沒
有營造廠資格，撥給浩瀚去做，我介紹浩瀚去做，要申報開工，
請臨時電都要營造廠資格才能作，我是跟浩瀚公司的負責人談的
。」、「（問：這些發票有無看過？）答：有。」、「（問：為
何看過？）答：工地從頭到尾的事都是我處理，文件透過我轉來
轉去，發票透過我轉交。」、「（提示建築工程竣工展期申請書
，問：有無看過？）答：有看過。這是展期的，去年二月份我送
去縣政府。」、「（問：上面的簽名、印章是誰蓋的？）答：是
浩瀚，有一個跑照的人叫邱秀榮，我請他拿去浩瀚。」、「（問
：所有文件都是請邱秀榮拿去給浩瀚，浩瀚蓋章再拿去縣政府？
）答：是。」、「（問：如何取得營利事業登記證？）答：很多
工程都需要這些東西，第三頁這張是我堂哥給我的，第二頁是浩
瀚那邊拿出來的，第一頁也是去浩瀚那邊拿的。」等語，可見上
訴人不僅未反對高文杰以其名義施作工程，甚且配合於相關文件
上用印，再參以被上訴人開立以上訴人為買受人之發票，上訴人
並持向國稅局申報營業稅進項扣抵等情，上訴人上述行為，足以
表示授與高文杰代理權，自應依民法第一百六十九條前段規定，
對被上訴人負授權人責任。從而，被上訴人依買賣關係，請求上
訴人給付一百七十萬元並加計自起訴狀繕本送達後之九十五年十
月二十八日起按法定利率計算之遲延利息；如上訴人或高文杰其
中一人已為給付，另一人於同額範圍內即免為給付義務部分，自
屬正當，應予准許等詞，因而將第一審判決關於駁回被上訴人上
開請求部分廢棄，改判如其聲明，經核於法尚無違誤。又原審既
斟酌全辯論意旨及調查證據結果，認系爭合約上之上訴人公司及
其負責人印文縱非真正，惟上訴人以其行為表示以代理權授與高
文杰，對被上訴人仍應負授權人責任，則有關系爭合約書上之印
章是否係高文杰刻製，其印文是否真正，即與判決結果不生影響
，原審該部分之論斷，其當否尚與判決結果無涉。上訴論旨，復
執陳詞，指摘原判決關於其敗訴部分為不當，聲明廢棄，非有理
由。
據上論結，本件上訴為無理由。依民事訴訟法第四百八十一條、
第四百四十九條第一項、第七十八條，判決如主文。
中    華    民    國  九十七  年    四    月    十    日
                      最高法院民事第一庭
                          審判長法官  蕭  亨  國
                                法官  葉  勝  利
                                法官  高  孟  焄
                                法官  吳  麗  女
                                法官  黃  義  豐
      本件正本證明與原本無異
                                      書  記  官
中    華    民    國  九十七  年    四    月  二十八  日
                                                w


司法院資訊處製作；財團法人民間司法改革基金會備份。
